臺灣臺南地方法院民事裁定
110年度消債更字第76號
聲  請  人
即債 務 人  劉士名

代  理  人  楊淑惠律師(法扶律師)
上列當事人因消費者債務清理事件聲請更生，本院裁定如下：
    主    文
債務人甲○○自民國一一０年四月九日下午五時起開始更生程序，
並命司法事務官進行本件更生程序。
    理    由
一、按債務人不能清償債務或有不能清償之虞，且無擔保或無優
    先權之債務總額未逾新臺幣（下同）1,200萬元者，於法院
    裁定開始清算程序或宣告破產前，得向法院聲請更生；債務
    人對於金融機構負債務者，在聲請更生或清算前，應向最大
    債權金融機構請求協商債務清償方案，或向其住、居所地之
    法院或鄉、鎮、市、區調解委員會聲請債務清理之調解；協
    商或調解成立者，債務人不得聲請更生或清算，但因不可歸
    責於己之事由，致履行有困難者，不在此限；法院開始更生
    程序之裁定，應載明其年、月、日、時，並即時發生效力；
    法院裁定開始更生或清算程序後，得命司法事務官進行更生
    或清算程序；必要時，得選任律師、會計師或其他適當之自
    然人或法人1人為監督人或管理人，消費者債務清理條例第3
    條、第42條第1項、第45條第1項、第151條第1項、第7項、
    第16條第1項分別定有明文。
二、本件聲請意旨略以：債務人積欠無擔保或無優先權債務總額
    約936,626元，為清理債務，經向本院聲請債務清理前置調
    解（110年度南司調字第25號），最大債權人和潤企業股份
    有限公司未到場，亦未提出清償方案，致調解不成立，債務
    人爰依消費者債務清理條例提出本件更生之聲請等語。　　
三、經查：
  ㈠債務人為一般消費者，5年內未從事營業活動，積欠無擔保或
    無優先權債務總額未逾1,200萬元，前為清理債務，曾向本
    院聲請與債權人間債務清理之調解，最大債權人和潤企業股
    份有限公司未到場，亦未提出清償方案，致調解不成立，並
    於調解不成立後向本院聲請更生等情，業據債務人提出債權
    人清冊、財團法人金融聯合徵信中心當事人綜合信用報告及
    調解不成立證明書為證（見本院卷第25、31-35頁），並經
    本院調取110年度南司調字第25號卷查證屬實，是債務人無
    擔保或無優先權之債務總額未逾1,200萬元，且提起本件更
    生聲請前，已踐行前置調解程序而調解不成立之事實，應堪
    認定。
  ㈡債務人主張其任職於○○○○有限公司擔任工程師，每月薪資24,
    000元，名下有土地1筆、汽車1部等情，有切結書、稅務電
    子閘門財產所得調件明細表在卷可證，亦與債務人勞保投保
    資料大致相符（見本院卷第26、51-56、61-77頁）。基此，
    債務人主張每月薪資收入為24,000元，名下有土地1筆、汽
    車1部之事實，堪屬可採，故其償債能力自應以上開之薪資
    及財產為據。
  ㈢按消費者債務清理條例立法目的係為使不幸陷入經濟困境之
    人得以清理債務、重建生活，並在清理債務過程中能適度保
    有符合人性尊嚴之最低基本生活所需，而非維持債務人過去
    慣常之寬裕生活型態，否則非僅有悖於消費者債務清理條例
    之意旨，更係將債務人因個人浪費或財務管理失控之風險不
    當轉嫁予金融機構負擔，顯非公允。故為妥適調整債務人與
    債權人及其他利害關係人間之權利義務關係，保障債權人獲
    得公平受償，並謀求消費者經濟生活之重建復甦機會，法院
    對於債務人每月必要生活費用之數額，自不可僅以債務人之
    主張為斷，而應參酌消費者債務清理條例消第64條之2第1項
    關於同條例第64條第2項第4款所稱必要生活費用之認定標準
    定之，方屬允洽。次按，債務人必要生活費用，以最近一年
    衛生福利部或直轄市政府所公告當地區每人每月最低生活費
    1.2倍定之，消費者債務清理條例第64條之2第1項定有明文
    。復按債務人為使其有經濟復甦更生之機會，自應以誠實及
    信用之原則面對自己之債務，積極勉力謀求更生償債方案，
    除應積極開源努力勤奮工作以增加收入償還債務外，尚須節
    流儉樸其生活需求而適當控制其生活費用支出，以達成勉力
    履行債務。而參酌臺南市民國110年度之每人每月最低生活
    費為13,304元，該生活費標準係按照政府最近1年平均每人
    消費支出（包括食品費、衣著鞋襪費、房租水電費、家居管
    理費、醫療保健費、交通通訊費、娛樂教育費及雜項支出）
    百分之60訂定，故消費者債務清理條例事件之債務人每月生
    活費標準自堪以最近1年衛生福利部或直轄市政府所公告當
    地區每人每月最低生活費1.2倍即15,965元計之【計算式：1
    3,304×1.2】。債務人主張其每月生活必要支出費用平均為1
    5,965元，未逾越首揭標準，核屬適當。
  ㈣查債務人之子女各為104、105年出生，名下無財產資料等情
    ，有債務人提出之戶口名簿為證（見本院卷第23頁），並有
    稅務電子閘門財產所得調件明細表在卷可憑（見本院卷第61
    -77頁），堪認債務人之未成年子女有受扶養之必要。債務
    人主張每月支出2名未年成子女扶養費計7,000元，尚未逾上
    開最低生活費標準，應納入債務人支出之範圍內。
  ㈤綜上各情，債務人每月收入24,000元，扣除債務人自己必要
    生活費用15,965元及未成年子女扶養費7,000元後，僅剩餘1
    ,035元可資運用。最大債權人和潤企業股份有限公司未提出
    債務清償方案，債務人陳報債務金額達936,626元（見本院
    卷第27頁），若債務人每月還款1,035元，至少須75年始能
    清償。債務人名下雖有土地1筆、汽車1部，然土地現值僅15
    7,622元，汽車則為2003年出廠，價值非高，有債務人提出
    之全國財產稅總歸戶財產查詢清單在卷可參（見本院卷第24
    頁），尚不足以清償債務人之全部債務，爰認債務人雖有其
    他財產卻仍不能清償債務。
四、綜上所述，債務人之收入扣除必要生活費用、扶養費支出後
    ，已有不能清償債務之情形，且其係一般消費者，未曾從事
    營業，無擔保或無優先權之債務未逾1,200萬元，亦曾踐行
    前置調解程序而調解不成立，復未經法院裁定開始清算程序
    或宣告破產（見本院卷第39頁），又查無消費者債務清理條
    例第6條第3項、第8條或第46條各款所定應駁回更生聲請之
    事由存在，則本件債務人聲請更生，於法應屬有據，爰裁定
    如主文所示。
五、末按，法院裁定開始更生或清算程序後，得命司法事務官進
    行更生或清算程序，必要時得選任律師、會計師或其他適當
    之自然人或法人一人為監督人或管理人，消費者債務清理條
    例第16條第1項定有明文。本件既經本院裁定開始更生程序
    ，爰併依前開規定，命司法事務官進行更生程序。
中　　華　　民　　國　　110 　年　　4 　　月　　9 　　日
                  消債法庭法  官　田幸艷
上開裁定正本核與原本無異。
本裁定不得抗告。
本裁定已於110年4月9日下午5時公告。
中　　華　　民　　國　　110 　年　　4 　　月　　9 　　日
                          書記官  駱映庭